【裁判字號】    97,簡上,42
【裁判日期】    970709
【裁判案由】    異議之訴
【裁判全文】
臺灣嘉義地方法院民事判決  97年度簡上字第42號
上  訴  人  乙○○
被上訴人    甲○○
訴訟代理人  丙○○
上列當事人間請求異議之訴事件，上訴人對於中華民國97年3 月
12日本院嘉義簡易庭97年度嘉簡更(二)字第3號 第一審判決提起上
訴，於民國97年6 月25日言詞辯論終結，本院判決如下：
    主      文
上訴駁回。
第二審訴訟費用由上訴人負擔。
    事實及理由
甲、上訴人之陳述，除與原判決記載相同者外，補稱：本件係請
    求確認臺灣雲林地方法院91年度瑜執丑字第9371號債權憑證
    之債權金額不存在，自不受原判決所認定本票債權不存在效
    力之拘束，而本票裁定之效力依非訟事件法規定，並無實質
    確定力。又上訴人向訴外人包美企業有限公司（下稱包美公
    司）購買機器，機器有瑕疵，上訴人支出修理費新臺幣（下
    同）9,3000元，且未開立發票給上訴人致上訴人損失86,000
    元元，且依契約約定，應會同上訴人試車，但未依約履行，
    機器不能使用，上訴人因此損失82萬元，上訴人得主張抵銷
    。上訴人就於原審主張損失之抵銷，已盡舉證之責任，此有
    臺灣雲林地方法院檢察署檢察官不起訴處分書附卷可按，原
    判決不查，自有違失。又被上訴人係包美公司之會計，且本
    件訴訟均由該公司負責人代理訴訟，足認被上訴人係惡意取
    得本件本票，依票據法第13條規定，自不得享有票據上之權
    利等語，並聲明：原判決廢棄；確認被上訴人持有臺灣雲林
    地方法院91年度瑜執丑字第9371號債權憑證中之本票面額
    613,000 元債權不存在。
乙、被上訴人之陳述，除與原判決記載相同者外，補稱：包美公
    司出售與上訴人之機器係出售後7 年才壞掉的，包美公司並
    沒有把系爭本票背書轉讓與被上訴人，而係委託被上訴人處
    理債務問題等語，並聲明：上訴駁回。
丙、得心證之理由：
一、本件上訴人於原審起訴主張：被上訴人持有以上訴人名義簽
    發發票日為民國90年3 月14 日 、票據號碼為TH44678 號、
    面額613,000 元、到期日為90年3 月26日之本票1 紙（下稱
    系爭本票），並據此向臺灣雲林地院裁定准強制執行，並於
    強制執行，由該院發予該91年度瑜執丑字第9371號債權憑證
    。惟查系爭本票，係上訴人向訴外人包美公司購買機器交付
    與其作為擔保，然包美竟違約未將出售機器之統一發票交予
    上訴人，致上訴人遭到稅捐損失86,000元，另上訴人因機器
    損壞而支出修理費93,000元及因機器損壞致受有損害82萬元
    。核因互負債務，債權人得為抵銷之表示，系爭本票既為擔
    保，經抵銷，已無任何債權可謂，再以本起訴狀為抵銷之意
    思表示。再以惡意或有重大過失取得票據，不得享有票據上
    之權利，被上訴人明知系爭本票不得行使權利，以為同時抗
    辯之主張，仍持向法院聲請裁定准予執行，顯有違誤，且按
    因執行名義成立後有消滅或妨礙執行理由存在，債務人得於
    執行程序進行中，提起異議之訴，系爭本票債權既不存在，
    且本票裁定並無既判力存在，自有除去之必要，因起訴請求
    ：請求確認被上訴人持有臺灣雲林地方法院91年度瑜執丑字
    第9371號債權憑證中之本票面額613,000 元債權不存在；臺
    灣嘉義地方法院94年度執字第9271號強制執行程序應予撤銷
    等語，被上訴人則以：兩造並無任何買賣關係存在，上訴人
    開立系爭本票乃為清償上訴人對於訴外人包美公司之貨款，
    而被上訴人乃自包美公司處取得系爭本票，上訴人執其與包
    美公司之抗辨事由，對抗被上訴人，依票據法第13條之規定
    ，應無理由等語。（本件原判決以本院94年度執字第9271號
    執行事件已於94年9 月13日終結，駁回上訴人提起之異議之
    訴部分，未據上訴人上訴，已經確定）。
二、按訴訟標的之法律關係，於確定之終局判決中經裁判者，當
    事人之一造以該確定判決之結果為基礎，於新訴訟用作攻擊
    防禦方法時，他造應受其既判力之拘束，不得以該確定判決
    言詞辯論終結前，所提出或得提出而未提出之其他攻擊防禦
    方法為與該確定判決意旨相反之主張，此觀諸民事訴訟法第
    400 條第1 項規定之趣甚明。又所謂既判力不僅關於其言詞
    辯論終結前所提出之攻擊防禦方法有之，即其當時得提出而
    未提出之攻擊防禦方法亦有之。亦即，於前案確定之終局判
    決言詞辯論終結前已提出或得提出之攻擊防禦方法均應受既
    判力之拘束，不得再行提出，此即為既判力之遮斷效。經查
    ：
  (一)本件被上訴人前以其執有系爭本票未獲付款，聲請臺灣雲林
    地方法院裁定准予強制執行，經該院於91年6 月28日以91年
    度票字第647 號裁定准許在案，嗣被上訴人執前揭裁定聲請
    該院為強制執行後，依強制執行法第27條規定，於93年2 月
    24日雲院瑜91執丑字第9371號債權憑證等情，業據本院調取
    臺灣雲林地方法院91年度執字第9371號給付票款卷宗查明在
    案。按強制執行法第27條所稱之債權憑證，係指執行法院發
    給債權人收執，俟債務人如有財產再行執行之憑證而言。債
    權人於取得債權憑證後，可無庸繳納執行費用再行聲請強制
    執行，而該債權憑證之可以再行強制執行乃溯源於執行法院
    核發債權憑證前債權人依強制執行法第4 條第1 項所列各款
    取得之原執行名義。是本件前揭債權憑證所表彰者，無非被
    上訴人對於上訴人之系爭本票債權。而查上訴人前曾於91年
    7 月10日就系爭本票向臺灣雲林地方法院提起確認系爭本票
    債權不存在之訴訟（下簡稱前訴），經臺灣雲林地方法院斗
    六簡易庭以91年度六簡字第183 號確認本票債權不存在事件
    受理，並為上訴人敗訴之判決，上訴人雖提起上訴，惟因未
    繳納上訴裁判費，經該院以其上訴不合法駁回上訴，前訴判
    決因而於91年10月16日確定等情，業經本院調閱該卷查明屬
    實。準此，被上訴人對於上訴人系爭本票債權存在，即有既
    判力。上訴人主張被上訴人對於上訴人之系爭本票債權僅經
    本票裁定准許強制執行，並無實質確定力云云，應屬誤會。
  (二)次查本件上訴人主張被上訴人惡意取得系爭本票或被上訴人
    自認未自包美公司受讓系爭本票等事實，均係屬於存在於前
    訴言詞辯論終結前，且上訴人得為主張之攻擊防禦方法，依
    前揭說明，上訴人既未於前訴言詞辯論終結前提出，自為前
    訴判決既判力所遮斷，而不得再行提出，是上訴人據此主張
    被上訴人不得享有票據上之權利或上訴人得以其與前手即包
    美公司間之抗辯事由對抗被上訴人云云，均非可採。
三、次按「二人互負債務，而其給付種類相同，並均屆清償期者
    ，各得以其債務，與他方之債務，互為抵銷。」民法第334
    條第1 項前段定有明文。準此，抵銷係以2 人互負債務為要
    件。經查上訴人主張受前揭支出修理費等之損害乙節縱然屬
    實，惟該等損害應由包美公司負賠償責任乙節，為上訴人自
    認（見本院卷第33頁），亦即，縱然上訴人前開主張為可採
    ，則對上訴人負有前揭損害賠償債務者係包美公司，則上訴
    人主張以其對於包美公司之前揭損害賠償請求權與其對於被
    上訴人所負系爭本票債務為抵銷，自與上開規定不合，而不
    生抵銷之效力。是被上訴人對於上訴人之系爭本票債權不因
    抵銷而消滅。
四、從而，原告主張被告持有臺灣雲林地方法院91年度瑜執丑字
    第9371號債權憑證之本票面額613,000 元債權不存在為無理
    由，應予駁回。原審為上訴人敗訴之判決，於法並無違誤，
    上訴意旨指摘原判決就此部分之裁判不當，求予廢棄改判，
    為無理由，應予駁回。
五、本件判決之基礎已臻明確，兩造其餘攻擊防禦方法及舉證，
    核與判決無影響，爰不另一一論述，併此敘明。
丁、訴訟費用負擔之依據：民事訴訟法第78條。
中    華    民    國    97    年    7     月    9     日
                  民事第一庭  審判長法  官  林世芬
                                    法  官  柯月美
                                    法  官  林望民
以上正本係照原本作成。
本判決不得上訴。
中    華    民    國    97    年    7     月    9     日
                                    書記官  陳慶時


司法院資訊處製作；財團法人民間司法改革基金會備份。
